臺灣基隆地方法院民事判決　　　　　　　　　　　　　九十二年度訴字第四九八號
　　原　　　告　交通部基隆港務局
　　法定代理人　甲○○
　　訴訟代理人　己○○律師
　　被　　　告　戊○○
　　　　　　　　丁○○
　　　　　　　　乙○○
　　　　　　　　丙○○○
當事人間拆屋還地事件，本院於九十三年十月二十七日言詞辯論終結，判決如下：
    主  文
被告乙○○應自附表一編號二之房屋 (門牌號碼基隆市○○街一五一巷十一號房屋遷
出)。
被告丁○○應將附表一編號一所示土地上之建物 (建物之位置、面積詳如附圖編號Ａ
、Ａ１)拆除，並將土地返還予原告。
被告丁○○應給付原告新台幣參拾參萬肆仟肆佰貳拾伍元，及自民國九十二年十一月
二十二日起至清償日止，按年息百分之五計算之利息。
被告丙○○○應將附表一編號二所示土地上之建物 (建物之位置、面積詳如附圖編號
Ｂ、Ｂ１)拆除，並將土地返還予原告。
被告丙○○○應給付原告新台幣參拾柒萬伍仟參佰柒拾伍元，及自民國九十三年七月
三十一日起至清償日止，按年息百分之五計算之利息。
被告戊○○應將附表一編號三所示土地上之建物 (建物之位置、面積詳如附圖編號
Ｆ、Ｆ１、Ｆ２、Ｆ３、Ｆ４)拆除，並將土地返還予原告。
被告戊○○應給付原告新台幣貳拾參萬玖仟參佰柒拾捌元，及自民國九十二年十一月
二十二日起至清償日止，按年息百分之五計算之利息。
訴訟費用由被告丁○○負擔新台幣陸仟捌佰陸拾元、丙○○○負擔新台幣柒仟柒佰元
、戊○○負擔新台幣伍仟伍佰參拾元。
本判決第一項、第二項、第四項、第六項遷讓房屋及拆屋還地部分，於原告分別以新
台幣參萬元為被告乙○○供擔保、以新台幣貳拾參萬元為被告丁○○供擔保、以新台
幣貳拾陸萬元為丙○○○供擔保、以新台幣壹拾參萬元為被告戊○○供擔保後，得分
別假執行。但被告乙○○於假執行程序實施前以新台幣壹拾萬元、被告丁○○於假執
行程序實施前，以新台幣陸拾捌萬元、被告丙○○○於假執行程序實施前，以新台幣
柒拾柒萬元、被告戊○○於假執行程序實施前，以新台幣伍拾伍萬元，分別為原告供
擔保，均得免為假執行。
本判決第三項、第五項、第七項之給付部分，於原告分別以新台幣壹拾壹萬元為被告
丁○○供擔保、以新台幣壹拾參萬元為被告丙○○○供擔保、以新台幣捌萬元為被告
戊○○供擔保後得假執行。但被告丁○○以新台幣參拾參萬肆仟肆佰貳拾伍元、被告
丙○○○以新台幣參拾柒萬伍仟參佰柒拾伍元、被告戊○○以新台幣貳拾參萬玖仟參
佰柒拾捌元，於個別假執行程序實施前，分別為原告供擔保，均得免為假執行。
    事實及理由
一、本件被告乙○○、丁○○、丙○○○均未於言詞辯論期日到場，查無民事訴訟法
    第三百八十六條各款所列情形，茲依原告之聲請，由其一造辯論而為判決。
二、原告主張：
(一)被告丁○○、丙○○○、戊○○三人，未得原告之同意，無合法使用權源，擅自
    在附表一所示之由原告管理之國有所有土地上，分別建造如附表一所示之房屋 (
    其占用之位置及面積詳如附圖所示 )，已侵害原告之權利，原告為國有土地之管
    理人，自得依民法第七百六十七條之規定，訴請被告等人拆屋還地。被告乙○○
    係丙○○○之女兒，係附表一編號二之基隆市○○區○○街一五一巷十一號房屋
    之占用人，爰請求乙○○遷出該房屋。
(二)次按被告丁○○、丙○○○、戊○○三人占用原告所有之土地，受有使用土地之
    利益，使原告受有相當於租金之損害，爰依台灣省省有基地租金率調整方案第一
    點規定，一律按收租當期土地申報地價年息百分之五計算被告之不當得利，並就
    該金額加計百分之五之營業稅，本件土地起訴時每平方公尺申報地價為一萬三千
    元，爰請求如附表二所示，相當於租金之不當得利。
(三)提出被告房屋之門牌號碼資料一件、土地登記簿謄本三件、相片九幀、
    等為證。
三、被告抗辯：
(一)被告戊○○陳稱：願意去繳錢，對圖部分沒有意見等語。
(二)被告丁○○陳稱：房屋面積沒有問題，但遮雨棚是我搭給大家通行的，不應算在
    我頭上。
四、理由要領：
 (一)按「所有人對於無權占有或侵奪其所有物者，得請求返還之；對於妨害其所有
     權者，得請求其除去之。」，民法第七百六十七條定有明文。另按國有財產撥
     給各地國家機關使用者，名義上雖仍為國有，實際上即為使用機關行使所有人
     之權利，故本院對於是類財產，向准由管領機關起訴，代國家主張所有權人之
     權利（最高法院五十一年度台上字第二六八○號判例參照）。
 (二)原告所述之事實，業據其提出前述證據為證，並為到場被告所不爭執，本院復
     依原告之聲請，於九十三年二月六日履勘現場，並指示基隆市安樂地政事務所
     人員就房屋占用之土地及面積予以測量，並製作複丈成果圖 (如附圖) 附卷足
     憑，另有現場相片在卷可稽，原告之主張可信真實。
 (三)系爭土地既屬國有，並由原告管理，原告本於所有權之行使，而被告無法律上
     之權源無權占有，如附表一所示之土地，並分別建屋使用，原告自得依前揭規
     定訴請排除被告丁○○、丙○○○、戊○○等三人之侵害，請求被告丁○○、
     丙○○○、戊○○等拆除地上建物後，將土地返還原告。而被告乙○○應遷出
     被告丙○○○應拆除之房屋。
 (四)次按「無法律上之原因而受利益，致他人受損害者，應返還其利益。」，民法
     第一百七十九條定有明文，又「無權占有他人土地，可獲得相當租金之利益，
     為社會通常之觀念。」，亦為最高法院六十一年度台上字第一六九五號判例所
     明示。被告丁○○、丙○○○、戊○○等無權占有系爭土地，受有相當於租金
     之利益，致原告受有相當於租金之損害，從而原告基於不當得利之法律關係，
     請求被告賠償損害金，應屬正當。
 (五)次按城市地方房屋之租金，以不超過土地及其建築物申報總價年息百分之十為
     限，土地法第九十七條第一項亦有明文。然其基地租金之數額，除以基地申報
     地價為基礎外，尚須斟酌基地之位置，工商業繁榮之程度，承租人利用基地之
     經濟價值及所受利益等項，並與鄰地租金相比較，以為決定，並非必達申報總
     地價年息百分之十最高額，最高法院六十八年台上字第三０七一號著有判例。
     經查上開基地係供被告等建屋居住外，本院審酌該地段繁榮程度非高，被告利
     用之經濟效益不大等情，認原告請求相當於租金之損害，以申報地價年息百分
     之五加計百分之五營業稅計算，應屬適當。復查系爭房屋占有之土地及面積，
     業經本院囑託基隆市安樂地政事務所人員，並製作成果圖二份附卷可稽。則原
     告得請求相當於租金之損害金，分別計算如附表所示。從而原告請求被告給付
     前開損害金，及自起訴狀繕本送達被告丁○○、丙○○○、戊○○之翌日起起
     算之法定遲延利息，自屬正當，應予准許。
五、原告陳明願供擔保請求宣告假執行，核無不當，爰分別酌定相當擔保金額而宣告
    之。並由本院依民事訴訟法第三百九十二條第二項之規定，依職權酌定被告丁○○、丙○○○、戊○○得免為假執行之擔保金額宣告之。
六、據上論結，本件原告之訴為有理由，依民事訴訟法第三百八十五條第一項前段、
    第七十八條、第八十五條第一項、第三百九十條第二項、第三百九十二條第二項
    ，判決如主文。
中　　　華　　　民　　　國　　九十三　　年　　十一　　月　　　八　　　日
                                臺灣基隆地方法院民事庭
                                        法      官  蔡聰明
右為正本係照原本作成。
對於本件判決如有不服，應於收受送達後二十日內向本院提出上訴書狀，敘述上訴之
理由，上訴於臺灣高等法院，並按他造當事人之人數附具繕本。
中　　　華　　　民　　　國　　九十三　　年　　十一　　月　　　八　　　日
                                        法院書記官  王佩珠
